臺灣高等法院刑事判決　　　　　　　　 96年度上訴字第256號
上　訴　人
即　被　告　甲○○
　　　　　　　　　　（現於臺灣臺南監獄執行中）
上列上訴人因毒品危害防制條例案件，不服臺灣板橋地方法院95
年度訴字第1268號，中華民國95年11月20日第一審判決（起訴案
號：臺灣板橋地方法院檢察署 94年度偵字第12379號），提起上
訴，本院判決如下：
    主  文
上訴駁回。
    事  實
一、甲○○曾有多次違反麻醉藥品管理條例及違反藥事法、違反
    槍砲彈藥刀械管制條例等前科紀錄，其素行不良。明知海洛
    因、安非他命皆係毒品危害防制條例所示公告列管之第一級
    、第二級毒品，不得非法持有、轉讓，竟基於轉讓第一級毒
    品海洛因及第二級毒品安非他命之概括犯意，於民國94 年2
    、3 月間，在臺北縣三重市○○○路劉建良住處，轉讓第一
    級毒品海洛因及第二級毒品安非他命乙次（數量均不詳）予
    劉建良施用，及在臺北縣三重市○○路199之5號劉建良租屋
    處，轉讓第一級毒品海洛因及第二級毒品安非他命乙次（數
    量均不詳）予劉建良施用。另承前概括犯意，於94年2 月間
    某日起至同年4 月間某日止，在臺北縣三重市○○○路劉建
    良住處，連續同時轉讓第一級毒品海洛因及第二級毒品安非
    他命4、5次（數量均不詳）予劉建良之女友林昭伶施用。嗣
    於94年7月23日1時許，在臺北縣三重市○○路199之5號，為
    警查獲，並扣得其所有預備供轉讓所用之第一級毒品海洛因
    2包（驗餘淨重0.11公克）及第二級毒品安非他命8包（驗餘
    淨重12.49公克）及劉建良所有之電子磅秤1台及吸食器1 組
    ，而查知上情。
二、案經臺北縣政府警察局三重分局報告臺灣板橋地方法院檢察
    署檢察官偵查起訴。
    理  由
壹、證據能力方面：
一、按被告以外之人於偵查中向檢察官所為之陳述，除顯有不可
    信之情況者外，得為證據，刑事訴訟法第159之1第2 項著有
    明文，此係因上開偵查中向檢察官所為之陳述雖仍為審判外
    之陳述，但立法者衡量刑事訴訟法規定檢察官代表國家偵查
    犯罪、實施公訴，依法有訊問被告、證人、鑑定人之權，且
    實務運作時，偵查中檢察官向被告以外之人所取得之陳述，
    原則上均能遵守法律規定，不致違法取供，其可信性極高，
    為兼顧理論與實務為由，而對「被告以外之人於偵查中向檢
    察官所為之陳述」，例外規定除有顯不可信之情況者外，得
    為證據。查本件證人劉建良、林昭伶於94年7月23日及同年8
    月24日於檢察官偵訊時所為之證述，業經具結擔保其供述之
    真實性，而被告並未具體提出上開證人在偵查中所述有何其
    他顯不可信之情況以供審酌、調查，是就上開證人於偵查中
    證述之任意性或真實性而言，均不具顯不可信之情況，是該
    證述自有證據能力。
二、次按被告以外之人於審判外之言詞或書面陳述，除法律有規
    定者外，不得作為證據，刑事訴訟法第159條第1項定有明文
    ，此即學理上所稱「傳聞證據排除法則」。又被告以外之人
    於審判外之陳述，雖不符同法第159條之1至第159條之4之規
    定，而經當事人於審判程序同意作為證據，法院審酌該言詞
    陳述或書面陳述作成時之情況，認為適當者，亦得為證據。
    當事人、代理人或辯護人於法院調查證據時，知有第159 條
    第1 項不得為證據之情形，而未於言詞辯論終結前聲明異議
    者，視為有前項之同意，同法第159條之5亦規定甚明。查本
    件內政部警政署刑事警察局94年8月19日刑鑑字第094011475
    6號鑑定書、法務部調查局94年11月18日調科壹字第0600104
    73號鑑定通知書、扣押物品目錄表等項，固為被告以外之人
    在審判外之書面陳述，均屬傳聞證據，惟被告就上開審判外
    之陳述，迄於言詞辯論終結前未為異議之聲明，而本院審酌
    上開毒品之鑑定報告，係內政部及法務部調查局依其專業所
    為之鑑定意見，另扣押物品目錄表則係警員依搜索所得之扣
    押物品所為紀錄，均無證明力明顯過低之情形，本院認為以
    上述傳聞證據作為證據均為適當，故揆諸上開規定，自有證
    據能力。
貳、認定被告犯罪所憑之證據及理由：
一、訊據被告甲○○固不否認曾至劉建良位於臺北縣三重市○○
    ○路劉建良住處及其臺北縣三重市○○路199之5號租屋之事
    實，惟矢口否認有何轉讓毒品海洛因及安非他命予劉建良及
    林昭伶施用之犯行，辯稱：伊曾將電腦交由劉建良修理，為
    警查獲當日，警察在劉建良租屋處查獲電腦主機等贓物，劉
    建良及林昭伶以為警察係循伊交付之電腦資料而查知上情，
    故而設詞誣陷伊，因為他們涉有竊盜案件，懷疑是伊告密的
    。而林昭伶在地院有說他的口供都是劉建良教他說的。劉建
    良在地院也說伊知悉劉建良施用毒品之事，伊並未轉讓毒品
    予劉建良及林昭伶施用云云。經查：
（一）關於轉讓予劉建良部分：
　　　被告如何於上揭時、地轉讓海洛因及安非他命予劉建良之
  　　事實，業據證人劉建良於偵查及原審審理時證述甚詳，於
    　檢察官偵查時先後二次具結證稱：「因為我幫他修電腦他
  　　會給予我一些安非他命、海洛因」、「（他給你安非他命
    　、海洛因為何時？何地？）今年（指94年）2、3月間，是
      在中正北路，第二次是在上週被查獲地，每次均有給安非
      他命、海洛因」、「我修理電腦時是我向勇拿的。約二次
      。約一月前」、「（勇有無跟你收錢？）沒有」、「（甲
      ○○有無轉讓毒品給你？）我自己拿來施用，甲○○沒有
      阻止我」等語（詳94年度偵字第12379號卷第93頁、第143
      頁）。於原審審理時具結證稱：「被告去我家拿電腦給我
      修理，跟我借吸食器，他就把安非他命放在吸食器內，點
      火吸食安非他命後就去廁所，我就拿來施用。後來有將海
      洛因放在香煙內，他後來去廁所，我就拿來施用」、「有
      二次，我幫他修理電腦那二次，都有施用安非他命及海洛
      因」、「（你幫被告修電腦時，你施用被告在施用的毒品
      ，被告是否知道？）被告應該知道」、「（當時被告是否
      有反對？）被告沒有說什麼」等語（詳原審 95年9月26日
      審判筆錄第5頁至第7頁），經核證人劉建良上開歷次證述
      之情節大致相符，並無齟齬之處。被告於原審訊問時亦自
      承：「因在劉建良家打麻將時要提神用，有時候我會倒二
      級毒品在劉建良之吸食器內吸用，劉建良也會拿該支吸食
      器去吸用，他要用時我會問他你自己沒有毒品嗎，因為是
      朋友關係所以不會強烈拒絕他施用，只是用言語暗示」等
      語（見原審卷第27頁），核與證人劉建良所述上開被告轉
      讓毒品之過程相符，是證人劉建良上開證述，並無明顯瑕
      疵可指，應可採信。被告明知證人劉建良施用其毒品，既
      未出言或以行動制止，任由證人劉建良施用，其有免費提
      供毒品予證人劉建良使用之事實，灼然甚明。被告雖辯稱
      伊曾將電腦交由劉建良修理，警察在劉建良租屋處查獲電
      腦主機等贓物，劉建良以為警察係循伊交付之電腦資料而
      查知上情，故而設詞誣陷伊等語，然查證人劉建良於原審
      審理時證稱：伊施用被告提供之毒品，與伊幫被告修理電
      腦並無任何關係等語（見原審95年9月26日審判筆錄第8頁
      ），並稱：當天警察到伊住處原先伊以為是要找被告的，
      後來到警局才知道警察是要找失竊的電腦，當時應該不是
      被告告密的，不然怎麼告密者自己也有事等語（見原審第
      一０二頁）。再參以證人劉建良、林昭伶所指訴向被告拿
      取毒品之方式與被告上述於原審所自承有時伊會倒二級毒
      品在劉建良之吸食器內吸用，劉建良也會拿該支吸食器去
      吸用等情相對照，證人劉建良、林昭伶並無誇大其詞之情
      形，此與一般捏造誣陷者往往喧染誇大故入人罪之言詞亦
      有所差異。況被告於警詢時經警詢以其與劉建良、林昭伶
      之間有無仇怨時亦答稱並無仇怨等語（見94年度偵字第12
      379號卷第20 頁）。其既未舉任何實證以實其說，空言臆
    　測係證人劉建良、林昭伶設詞誣陷伊云云，顯不足採。又
      證人劉建良已供稱伊施用被告提供之毒品，與伊幫被告修
      理電腦並無任何關係等語，則公訴人認被告轉讓毒品予證
      人劉建良，以作為證人劉建良為被告修理電腦之代價，顯
      有誤會。
（二）關於轉讓予林昭伶部分：
　　　被告如何於上揭時、地連續同時轉讓海洛因及安非他命予
　　　林昭伶之事實，業據證人林昭伶於偵查時證述綦詳，證人
  　　林昭伶於檢察官偵訊時先後二次具結證稱：「因為甲○○
　    有時會來我家用安非他命、海洛因。我們會向他要來用，
      他有來均會予我們用，時間是在今年2 月初（中正北路處
      ），他是提供安非他命、海洛因，最後一次是在4 月份，
      也是在中正北路，我共向他要過4、5次」、「（甲○○有
      時會轉讓毒品給你？）是。他來家中我跟他要過毒品4、5
      次，之前也有合買過。他也讓我們自己吸」等語（見上開
      偵查卷第92頁、第144 頁），經核證人林昭伶上開證述情
      節大致相符，並無扞格不合之處。被告雖辯稱：並未轉讓
      海洛因及安非他命予林昭伶云云，惟證人林昭伶於原審證
      稱：「（偵查卷第57、58頁照片，這兩頁四張照片是否為
      當時查獲情形？）是的」等語（見原審 95年11月3日審判
      筆錄第8頁），觀諸偵查卷第58 頁照片，確有毒品數包及
      吸食器等物散佈桌面，倘被告僅係自己施用，只需拿取 1
      包置放桌面即可，何需將身上之毒品全數拿出？足見被告
      將上開毒品自身上取出，並放置於桌面上之舉動，顯非僅
      單純供自己施用。惟查被告於檢察官偵訊時供稱：「（你
      有無提供毒品給劉及林使用？）我放在桌上，林看見放在
      桌上正準備要施用時，警方就進來了」等語（見上開偵查
      卷第107 頁），參以毒品之價格甚為昂貴，乃眾所皆知之
      事，倘被告未曾允許證人林昭伶施用其所有之毒品，證人
      林昭伶豈敢自行拿取施用之理。觀諸偵查卷第58頁所附照
      片顯示，確有查獲之毒品數包及吸食器等物散佈桌面，而
      證人林昭伶於原審證稱：「（偵查卷第57、58頁照片，這
      兩頁四張照片是否為當時查獲情形？）是的」等語（見原
      審95年11月3日審判筆錄第8頁），倘被告僅係自己施用，
      只需拿取1 包置放桌面即可，何需將身上之毒品全數拿出
      ？足見被告將上開毒品自身上取出，並放置於桌面上之舉
      動，顯非僅單純供自己施用。此益證被告確曾提供毒品予
      證人林昭伶免費施用。至於證人林昭伶嗣於原審審理時雖
      翻異前供，附和被告說詞，改稱：被告並未轉讓毒品予伊
      施用，係劉建良要伊向警察供稱是甲○○提供毒品，伊才
      會在警局及偵訊時如此陳述，但此並非事實等語（見原審
      95年11月3日審判筆錄第3頁至第9 頁），然查證人林昭伶
      該次證詞與其在偵查中之所供不符，且其於原審審理時供
      詞前後不一，先供稱：係因誤會，才會指控被告轉讓毒品
      ，至於何種誤會已忘記了等語，復證稱：是甲○○要伊供
      稱毒品係甲○○提供云云，其就何以指控被告轉讓毒品之
      動機亦有所歧異，足證證人林昭伶於原審審理時所為供述
      係圖免被告罪責所為虛偽陳述，難以採為有利於被告之證
      據。而被告辯稱林昭伶在地院有說他的口供都是劉建良教
      他說的云云，亦不足為其利之認定。
（三）次查，被告經警查獲時，當場起出海洛因2 包（驗餘淨重
      0.11公克）、第二級毒品安非他命8包（驗餘淨重12.49公
      克）等物，有扣押物品目錄表1紙在卷可按（見 94年度偵
      字第12379號卷第42 頁），被告亦坦承為其所有。而上揭
      扣案之海洛因、安非他命經法務部調查局、內政部警政署
      刑事警察局鑑驗結果，確含海洛因、安非他命成分，亦有
      法務部調查局94年11月18日調科壹字第060010473 號鑑定
      通知書及內政部警政署刑事警察局 94年8月19日刑鑑字第
      0940114756號鑑定書附卷可佐（見上開偵查卷第155 頁、
      第161 頁）。另證人劉建良、林昭伶於原審審理時均到庭
      具結證稱渠等均有施用海洛因及安非他命之習慣，且渠等
      於 94年7月23日為警查獲時所採集之尿液鑑驗後均呈鴉片
      類及安非他命類陽性反應，亦有臺灣檢驗科技股份有限公
      司於94年8月9日所出具之濫用藥物尿液檢驗報告2 紙在卷
      可按（見上開偵查卷第153頁至第154頁），足見被告確有
      海洛因及安非他命等毒品之來源，而證人劉建良、林昭伶
      二人亦具有海洛因、安非他命毒品之需求無誤。亦足以佐
      證證人劉建良、林昭伶所供向被告拿取毒品使用等情為真
      實。
二、綜上所述，足徵被告確有多次轉讓第一級毒品海洛因及第二
    級毒品安非他命予證人劉建良、林昭伶施用，被告否認犯行
    ，顯係卸責之詞，核不足採。本件事證已臻明確。被告犯行
    堪以認定，應依法論科。又本件證人劉建良、林昭伶於原審
    審理時均以證人身分到庭就待證事項具結作證並接受交互詰
    問（見原審95年9月26日、95年11月3日審判筆錄），被告於
    本院審理時再聲請傳喚渠二人到庭作證乙節，因本件事證已
    明，本院認無必要，併予敘明。
參、論罪部分：
一、新舊法比較：
    查被告行為後，刑法業於94年2月2日修正公布，95年7月1日
    施行，其中修正第2條、第33條第5款，並刪除第56條之規定
    。而修正後刑法第2條第1項規定：「行為後法律有變更者，
    適用行為時之法律。但行為後之法律有利於行為人者，適用
    最有利於行為人之法律。」係規範行為後法律變更所生新舊
    法律比較適用之準據法，於新法施行後，應適用修正後刑法
    第2條第1項之規定，為「從舊從輕」之比較。且於比較時應
    就罪刑有關之共犯、未遂犯、想像競合犯、牽連犯、連續犯
    、結合犯，以及累犯加重、自首減輕暨其他法定加減（如身
    分加減）與加減例等一切規定，綜其全部罪刑之結果而為比
    較（參見最高法院 95年度第8次刑事庭會議決議意旨），茲
    就本件新舊法比較結果說明如下：
（一）依修正前刑法第33條第5款規定，罰金刑僅為1銀元（即新
      台幣3元）以上，但修正後刑法第33條第5款則將罰金刑提
      高為新台幣1 千元以上，並以百元計算之。是以上開刑法
      修正後關於罰金刑之最低數額，已比修正前提高，自以修
      正前之規定較為有利。
（二）修正後刑法第56條規定，業已刪除連續犯之規定。故連續
      數行為而犯同一罪名，依修正前刑法第56條規定，為連續
      犯，應以一罪論，僅得加重其刑；但依修正後規定，則已
      無連續犯可資適用，即應將各次犯行以數罪併合處罰。是
      以適用修正前關於連續犯之規定，自係較為有利。
（三）修正前刑法第51條規定：「數罪併罰，分別宣告其罪之刑
      ，依左列各款定其應執行者：」，其中第5 款規定：「宣
      告多數有期徒刑者，於各刑中之最長期以上，各刑合併之
      刑期以下，定其刑期。但不得逾二十年」，修正後刑法第
      51條第5 款規定：「宣告多數有期徒刑者，於各刑中之最
      長期以上，各刑合併之刑期以下，定其刑期。但不得逾三
      十年」，比較結果，修正後刑法並非較有利於被告。
（四）綜上，前揭刑法第33條第5 款之修正，乃係罰金刑之刑罰
      法律效果之變更，前揭刑法第56條連續犯規定之刪除，第
      51條定執行刑之修正，乃係科刑規範事項之變更，自應依
      刑法第2 條第1 項規定，綜合罪刑全部結果，整體為新舊
      法之「從舊從輕」比較。核被告所為，乃符合修正前刑法
      第56條連續犯之規定，且適用修正前罰金刑之規定，對被
      告亦較屬有利，故經綜合比較新舊法結果，應以舊法對被
      告有利，自應整體依刑法第2 條第1 項前段規定，適用行
      為時之修正前刑法等規定。另沒收係屬從刑，亦應依此適
      用修正前之刑法第38條規定，合先敘明。
二、查海洛因、安非他命分別係毒品危害防制條例第2條第2項第
    1款、第2款所明定之第一級、第二級毒品。核被告甲○○所
    為，係犯毒品危害防制條例第8條第1項、第2 項之轉讓第一
    級毒品罪及轉讓第二級毒品罪。被告轉讓第一級、第二級毒
    品前後持有毒品之低度行為，為轉讓之高度行為所吸收，不
    另論罪，被告數次轉讓行為，時間緊接，構成要件及所犯罪
    名相同，顯係出於概括之犯意為之，均為連續犯，爰依修正
    前刑法第56條之規定各以一罪論，並均加重其刑。
三、又毒品危害防制條例第8條第6項固規定轉讓毒品達一定數量
    者，加重其刑至二分之一，其標準由行政院定之；且行政院
    即於93年1月7日依上揭授權訂定公布轉讓、持有第一級毒品
    達淨重5 公克以上，加重其刑至二分之一，至轉讓、持有第
    二級毒品淨重10公克以上者，加重其刑至二分之一。而此項
    加重規定，屬刑法分則加重之性質，係就犯罪類型變更之個
    別犯罪行為，予以加重處罰，而成立另一獨立之罪（最高法
    院69年台上字第3254號判例意旨參照）。惟查，被告多次無
    償轉讓第一級、第二級毒品海洛因及安非他命予證人劉建良
    、林昭伶施用，其轉讓毒品之確切重量為何，並無證據足資
    證明，依罪有疑時應從有利於被告之認定之原則，自難遽認
    被告轉讓予證人劉建良、林昭伶之第一級毒品海洛因及第二
    級毒品安非他命之重量分別已達淨重5公克及10 公克以上，
    從而當無適用上開加重規定及成立該加重罪名之問題，併予
    敘明。被告所犯上開二罪，犯意各別，罪名不同，應分論併
    罰之
肆、原判決應予維持之理由：
    原審認被告罪證明確，援引毒品危害防制條例第8條第1項、
    第8條第2項、第18條第1項前段，刑法第2條第1 項前段、刑
    法第11條、修正前刑法第56條、修正前刑法第51條第5 款、
    修正前刑法第38條第1項第2款之規定，並審酌被告轉讓第一
    級毒品海洛因及第二級毒品安非他命予他人施用，足以戕害
    他人身心，滋生其他犯罪，惡化治安，惡行自屬非輕，犯後
    仍飾詞圖卸，暨轉讓毒品之次數及轉讓毒品之重量尚難認屬
    至鉅等一切情狀，酌情就轉讓第一級毒品部分，量處有期徒
    刑一年十月，轉讓第二級毒品，處有期徒刑一年二月，並依
    修正前刑法第51條第5 款之規定，定其應執行刑為有期徒刑
    二年十月，以資懲儆。並說明扣案欲轉讓予證人林昭伶之海
    洛因2包（驗餘淨重0.11公克）、第二級毒品安非他命8包（
    驗餘淨重12.49 公克），係查獲之毒品，不問屬於犯人與否
    ，均應依毒品危害防制條例第18條第1 項前段之規定沒收銷
    燬之。上開海洛因之外包裝袋2只、安非他命之外包裝袋8只
    ，有防止毒品裸露、潮濕及便於攜帶之功能，為被告所有，
    供被告預備轉讓毒品所用之物，爰併依刑法第38條第1項第2
    款之規定予以沒收。至扣案之電子磅秤1台及吸食器1組，係
    證人劉建良所有之物，業據被告供述在卷，爰不併為沒收之
    諭知。原審認事用法，均無不合，本件被告甲○○曾有多次
    違反麻醉藥品管理條例及違反藥事法、違反槍砲彈藥刀械管
    制條例等前科紀錄，其素行不良，有本院被告前案紀錄表在
    卷可按，被告犯後猶飾詞狡辯，未具悔意，處刑自不宜寬縱
    ，故原審就其轉讓第一級毒品部分，量處有期徒刑一年十月
    ，轉讓第二級毒品，處有期徒刑一年二月，定應執行刑為有
    期徒刑二年十月，量刑亦屬妥適，被告提起上訴，猶執陳詞
    辯稱因劉建良等懷疑是伊告密的。而林昭伶在地院有說他的
    口供都是劉建良教他說的，伊並未轉讓毒品予劉建良及林昭
    伶施用云云，其上訴無理由，應予駁回。
伍、據上論斷，應依刑事訴訟法第368條，判決如主文。
本案經檢察官劉靜婉到庭執行職務。
中　　華　　民　　國　　96　　年　　3 　　月　　29　　日
　　　　　　　　　刑事第七庭    審判長法　官  楊貴雄
　　　　　　　　　　　　　　　　　　  法　官  許宗和
　　　　　　　　　　　　　　　　　　  法　官  許錦印
以上正本證明與原本無異。
如不服本判決，應於收受送達後十日內向本院提出上訴書狀，其
未敘述上訴之理由者並得於提起上訴後十日內向本院補提理由書
（均須按他造當事人之人數附繕本）。
                                      書記官  楊妙恩
中　　華　　民　　國　　96　　年　　4 　　月　　4 　　日
附錄：本案論罪科刑法條全文
毒品危害防制條例第8條：
轉讓第一級毒品者，處1 年以上7 年以下有期徒刑，得併科新臺
幣1 百萬元以下罰金。
轉讓第二級毒品者，處6 月以上5 年以下有期徒刑，得併科新臺
幣70萬元以下罰金。
轉讓第三級毒品者，處3 年以下有期徒刑，得併科新臺幣30萬元
以下罰金。
轉讓第四級毒品者，處1 年以下有期徒刑，得併科新臺幣10萬元
以下罰金。
前四項之未遂犯罰之。
轉讓毒品達一定數量者，加重其刑至二分之一，其標準由行政院
定之。
